臺灣嘉義地方法院刑事裁定　　　　　100年度交聲字第975號
原處分機關　交通部公路總局嘉義區監理所
異　議　人　王金松
上列異議人因違反道路交通管理處罰條例案件，對於交通部公路
總局嘉義區監理所民國100年12月5日所為裁決（嘉監義裁字第裁
76-L00000000號），聲明異議，本院裁定如下：
    主  文
原處分撤銷。
王金松不罰。
    理  由
一、原處分意旨略以：異議人王金松駕駛車牌號碼0318-FV 號自
    用小客貨車，於民國100年11月9日上午10時20分許，行經嘉
    義縣中埔鄉和睦村公館54之1 號附近左轉往溪底寮方向行駛
    ，與被害人黃喜榮所騎乘之車牌號碼LXV-777 號重型機車發
    生擦撞，致黃喜榮受有右膝拉傷及雙肩拉傷等傷害，惟異議
    人見狀下車查看後，未主動救護傷患及留下聯絡方式，反逕
    自駛離現場，嗣為警循線查獲異議人到案。原處分機關遂於
    100年12月5日作成嘉監義裁字第裁76-L00000000號裁決書，
    以異議人有「有駕駛汽車肇事致人受傷而逃逸」之違規事實
    ，而依道路交通管理處罰條例第62條第4 項前段之規定，裁
    處異議人新臺幣（下同）6 千元整，並吊銷駕駛執照，一年
    內禁考等語。
二、異議意旨略以：異議人於事故發生後，旋即下車關切，並詢
    問被害人黃喜榮有無受傷，唯因當日下雨、被害人因戴安全
    帽未聽到異議人之關切及詢問即將機車牽走，而異議人也即
    行離去，不知被害人受有傷害，伊並無肇事逃逸之故意，故
    原處分不當，聲請撤銷原處分云云。
三、按汽車駕駛人駕駛汽車肇事致人受傷或死亡者，應即採取救
    護措施及依規定處置，並通知警察機關處理，不得任意移動
    肇事汽車及現場痕跡證據，違反者處新臺幣（下同）3 千元
    以上9 千元以下罰鍰。但肇事致人受傷案件當事人均同意時
    ，應將肇事汽車標繪後，移置不妨礙交通之處所。前項駕駛
    人肇事致人受傷而逃逸者，吊銷其駕駛執照；致人重傷或死
    亡而逃逸者，吊銷其駕駛執照，並不得再考領，道路交通管
    理處罰條例第62條第3項、第4項固有明文。惟欲以該項規定
    處罰汽車駕駛人，除客觀上須有駕駛人駕車肇事而致人死傷
    之情，尚須該駕駛人知悉自己肇事致人死傷而仍然故意不予
    必要救護或處理，始克相當，此由前揭條文規定「逃逸」即
    足明瞭，故若駕駛人不知自己肇事已致人死傷或誤認他人並
    無傷亡情事而離去，自不能依上開規定予以處罰。
四、經查：
(一)異議人王金松如何於原處分意旨所示時間，駕駛前揭自用小
    客貨車，於原處分意旨所示地點，與被害人黃喜榮所騎乘之
    車牌號碼LXV-777 號重型機車發生擦撞，致黃喜榮受有右膝
    拉傷及雙肩拉傷等傷害等情，業據被害人黃喜榮於警詢及檢
    察官偵訊時指訴綦詳，並有道路交通事故現場圖、道路交通
    事故調查報告表(一)(二)、財團法人天主教聖馬爾定醫院之
    診斷證明書及現場照片等件附警卷可參，並經本院調取上開
    卷證即臺灣嘉義地方法院檢察署100年度偵字第8460號卷全
    卷資料(含警卷)核閱無訛，固堪認定。
(二)又證人即被害人黃喜榮於檢察官偵訊時證稱：當時異議人從
    右方出來，伊沒有看到，雙方就發生擦撞，當時伊騎得很慢
    緊急剎車，機車就沒有倒，伊沒有流血也沒有跌倒，因突然
    剎車受到一點拉傷，異議人有停車查看，伊當時整個人呆掉
    又戴安全帽，沒聽見異議人說什麼等語(見上開偵卷第11頁)
    ，核與異議人前揭所辯稱相符，足認肇事後被害人之機車並
    未倒地，且異議人確實有下車查看等情明確。又被害人擦撞
    後既未人車倒地，其身體自不至受有何撞擊倒地之傷害，異
    議人辯稱不知被害人受有傷害尚與常情無違；復觀諸異議人
    所駕駛之上開自小客車後方保險桿僅有輕微之擦痕、被害人
    所騎乘之上開機車車頭之車殼有些許破損，並均無明顯撞擊
    凹痕或車殼嚴重破裂情形，此有車輛照片8張附卷可參(見前
    揭警卷第22至25頁) ，推認斯時碰撞力道應不甚大，被害人
    雖因緊急剎車致身體受有右膝拉傷及雙肩拉傷等傷害，有前
    揭診斷證明書1 紙可證，然上開傷害並非屬傷口流血、瘀腫
    等明顯傷勢，自外觀尚難辨析其受有傷害，故異議人對被害
    人受有傷害之情自無從認知，足見異議人辯稱不知被害人受
    傷等語尚非無據，則其嗣駕車駛離車禍現場，應非基於駕車
    肇事後逃逸之故意，異議人之行為即與「逃逸」之要件不符
    ，至為灼然。另異議人所涉肇事逃逸案件，經檢察官偵查後
    ，以犯罪嫌疑不足，業於100年12月7日以100年度偵字第846
    0號為不起訴處分，附此敘明。
五、綜上所述，原處分依道路交通管理處罰條例第62條第4 項等
    規定，裁處異議人罰鍰6千元，並吊銷駕駛執照，1年內禁考
    ，容有未洽。是異議人請求撤銷原處分，為有理由，自應由
    本院將原處分撤銷，並為主文第2項異議人不罰之諭知，以
    資適法。
據上論斷，應依道路交通管理處罰條例第87條第2項，道路交通
事件處理辦法第19條前段，裁定如主文。
中    華    民    國   100    年    12    月    28    日
                  刑事第五庭    法  官  啟夫
上列正本證明與原本無異。
如不服本裁定，應於裁定送達後5日內向本院提出抗告狀（應附
繕本）。
中    華    民    國   100    年    12    月    28    日
                                書記官  侯麗茹